【裁判字號】    92,訴,87
【裁判日期】    920630
【裁判案由】    強盜
【裁判全文】
臺灣板橋地方法院刑事判決                            九十二年度訴字第八七號
    公  訴  人  臺灣板橋地方法院檢察署檢察官
    被      告  己○○
右列被告因搶奪案件，經檢察官提起公訴（九十一年度偵字第五六七六號），甲○判
決如左：
    主  文
己○○共同連續意圖為自己不法之所有，而搶奪他人之動產，處有期徒刑貳年。
    事  實
一、己○○曾於民國七十四年間因犯殺人罪，經臺灣台北地方法院以七十四年度重訴
    字第一０四號判處有期徒刑十三年，經提起上訴，由臺灣高等法院以七十五年度
    重上訴字第二三號撤銷原審判決，改判處有期徒刑十年，於七十七年間減刑為有
    期徒刑六年八月，於八十一年五月五日縮刑期滿執行完畢。又於八十七年間因犯
    賭博案件，經甲○判處罰金二千元，於八十八年十二月九日繳清罰金執行完畢。
    復於八十九年間因犯搶奪案件，經甲○以八十九年度訴字第一四三一號判處有期
    徒刑三年六月，提起上訴後，經臺灣高等法院以九十年度上訴字第六九０號駁回
    上訴，於九十一年四月十一日確定；又因違反毒品危害防治條例等案件，經甲○
    以八十九年度第一九二四號判處有期徒刑六月、七月，應執行有期徒刑一年，經
    提起上訴，由臺灣高等法院以九十年度上訴字第一一六０號駁回上訴，於九十一
    年四月二十四日確定；搶奪罪與違反毒品危害防治條例罪，臺灣高等法院以九十
    一年度聲字五八一號定應執行有期徒刑四年四月，目前執行中（未構成累犯），
    仍不知悔改，意圖為自己不法之所有，並基於概括犯意，連續(1)於八十九年七月
    十二日十一時五十五分左右，與不詳姓名之男子，在臺北縣三重市○○路○段八
    十九號前，步行靠近丙○○背後，拍打丙○○左肩，趁丙○○頭轉向左側，不及
    防備之際，自右後方搶奪其所有之皮包一個（內有現金新台幣（下同）十萬餘元
    、金融卡六枚、信用卡三枚、急救卡、存摺、戶口名簿、身分證、健保卡各一枚
    等物品），得手後，向前方疾奔，乘坐已發動中等候接應之機車逃逸。(2)於八十
    九年七月三十日上午十一時二十分左右，與庚○○（五十四年十二月一日生，另
    由甲○以八十九年度訴字第一九四八號審結）共同基於上揭之犯意聯絡，由己○○騎乘未懸掛車牌、引擎號碼ＧＹ６Ｄ—６０９６５７號機車後載庚○○，在臺
    北縣三重市○○○路一四五巷二弄口，見丁○○○獨行，乃騎車自後方方趨近，
    趁丁○○○不及防備之際，自後方由庚○○出手搶奪丁○○○之皮包（內有現金
    一千四百元、身分證一枚、存摺二本、金融卡一枚），得手後，庚○○不慎自機
    車上跌落，經丁○○○呼救，己○○自行騎車逃離，戴文伯持搶得之皮包往三重
    市○○○路一四五巷四弄逃逸，奔跑中將皮包丟棄在地，躲進三重市○○○路一
    四五巷四弄十三、十五號之樓梯間，嗣為鄰近住戶即臺北縣三重市六福里第十二
    鄰鄰長謝聰慶、居民溫溪泉、張家豪、葉益偉等人圍捕，經警到場查獲庚○○，
    並由庚○○供出上情，因而循線查獲。
二、案經臺北縣政府警察局三重分局報請臺灣板橋地方法院檢察署檢察官偵查起訴。
    理  由
一、被告己○○矢口否認有何搶奪犯行，辯稱：當伊被抓的時候叫被害人指認，其實
    都均非伊所為。而庚○○被查獲乙節，係伊是要載庚○○回家，伊騎車庚○○坐
    後座，庚○○家就住在附近，庚○○在固然路上拉別人的皮包，但庚○○有吃安
    眠藥云云。惟查，右揭犯罪事實，業據被害人丙○○、丁○○○指訴綦詳，核與
    證人即臺北縣三重市六福里第十二鄰鄰長謝聰慶、居民溫溪泉、張家豪、葉益偉
    於警訊中證述屬實，更且(1)證人即被害人丙○○於甲○結證稱：「（法官問：現
    在前面有三人背對著你《該三位均穿著相同之衣服》，你認為那一人是搶你的人
    ？）我印象是最右邊的這一人《指被告己○○》，因為當時我有看到他的背」、
    「（法官問：現在前面有三人正對著你《該三位亦均穿著相同之衣服》，那一人
    是搶你的人？）現在是最左邊的那一人搶我的《指被告己○○》，我在警局有指
    認過他了，我有抓到他，但是後來我自己跌倒，他就跑掉，他有回頭看」、「（
    法官問：為何你確認是他？）最主要是被告他有回頭看我，在警局時他有同黨，
    是那個胖的，胖的我無法指認，但是瘦的我可以指認」等語（見甲○九十二年五
    月二十三日訊問筆錄）。是以該指認之過程先係命被告與另二位著相同之衣服，
    背對著被害人丙○○，由其指認，嗣後再命被告與另外兩位調換位置，改由正面
    讓其指認，而指認之結果仍無誤，證人丙○○分別在警局及甲○審理中，經指認
    均能明白確認被告為搶奪之行為人，且證人丙○○之前並不認識被告，與之亦無
    仇怨，衡情實難認證人丙○○有故意誣陷異議人之動機與必要。是被告所辯，不
    足採信。(2)另又證人即共同正犯庚○○到庭結證稱：「（法官問：當時情形？）
    我執行完畢了，我那一件是跟己○○一起做的。事實與我的判決有點差異。騎車
    載我的人就是己○○」等語（見甲○九十二年三月十四日訊問筆錄）。此外，並
    有贓物認領保管單、照片四張可憑，又共同正犯庚○○，業已因同一犯罪事實，
    由甲○以八十九年度訴字第一九四八號判處有期徒刑一年，經庚○○提起上訴後
    ，復撤回上訴確定在案等情，經甲○調九十年度上訴字第二二八八號偵審卷核閱
    無訛。事證明確，被告犯行洵堪認定。
二、核被告己○○所為，係犯刑法第三百二十五條第一項之搶奪罪。就犯罪事實(2)部
    分之犯行，被告與庚○○間有犯意聯絡、行為分擔，為共同正犯。被告二次搶奪
    行為，時間緊接，所犯罪名基本構成要件相同，顯係出於概括犯意為之，為連續
    犯，應依刑法第五十六條之規定以一罪論，並加重其刑。爰審酌被告年輕力壯，
    不思上進，騎乘機車藉機搶奪女性路人之皮包之犯罪動機、目的、手段，所得財
    物雖非鉅，然對路人之身體、心理安全所生之損害非輕，及犯罪後屢次否認犯行
    ，未見悔意，態度不佳等一切情狀，量處如主文所示之刑。
三、公訴意旨另以：被告己○○(1)於八十九年六月八日，在臺北縣三重市○○路二十
    九巷二十號前，與不詳姓名之成年人士，共同基於上揭犯意聯絡，騎乘機車自後
    方搶奪戊○○所有，其內有三萬六千元、金融卡、信用卡行動電話、行照等物品
    之皮包一個。(2)於八十九年七月六日三時許，在台北縣三重市○○○路十五巷十
    二號前，騎乘機車，自後方搶奪乙○○○背在身上之皮包一個（內有一萬二千元
    、摩托羅拉行動電話一支）。因認被告林開舉上開行為亦涉有刑法第三百二十五
    條第一項之搶奪罪嫌。惟訊據被告己○○於甲○審理中堅詞否認涉有此部分搶奪
    犯行，辯稱：其並未行搶被害人戊○○與乙○○○之財物等語。經查：(1)被害人
    戊○○於八十九年八月二十日警訊中陳稱：「嫌犯己○○經我指認其特徵與搶我
    皮包之嫌犯特徵均相符」（見八十九年度偵字第一五八六八號第五十九頁）；又
    被害人戊○○於甲○九十二年三月十四日訊問調查時則證稱：「（法官問：當時
    情形？）‧‧‧因為是突然之間我沒有看清楚車號，里長有提供但是照片模糊」
    、「（法官問：你們都沒有看到臉如何指認人？）沒有辦法看清楚」等語。(2)又
    被害人乙○○○於警訊中陳稱：「我以相片指認己○○，該人就是行搶我皮包之
    人沒錯，當時我被搶有看過己○○之正面，所以我還有印象」（見八十九年度偵
    字第一四三五八號第二十頁）；然被害人乙○○○於甲○九十二年三月十四日訊
    問調查時則證稱：「（法官問：當時情形？）‧‧‧我只看到他的背，沒有看到
    他的臉」、「（法官問：你們都沒有看到臉如何指認人？）沒有辦法看清楚」等
    語。其於警訊中僅指認照片，於甲○證述無法指認被告。被害人係警方以被告即
    為搶匪之前提下，直接提示被告之照片供被害人指認，被害人於警訊之指認，係
    基於預期心理所為，真實性已有所可疑，且其等於偵查中均未曾親自指認被告，
    於甲○審理時，至甲○當面指認後，表示案發時沒看清楚，不能確定。是尚難僅
    憑被害人有瑕疵之指訴，作為對被告不利之認定。且並無其他積極證據足認被告
    確有為前開二件搶奪之犯行，顯未提供足夠之證據，證明被告犯罪，惟公訴意旨
    認此部分犯行與前揭論罪科刑之部分，有連續犯之裁判上一罪關係，爰不另為無
    罪之諭知。
據上論斷，應依刑事訴訟法第二百九十九條第一項前段，刑法第二十八條、第五十六
條、第三百二十五條第一項，判決如主文。
本案經檢察官楊仲農到庭執行職務。
中       華       民        國     九十二      年     六    月    三十  日
                                    臺灣板橋地方法院刑事第一庭
                                          法  官    潘  翠  雪
右正本證明與原本無異。
如不服本判決，得自收受判決送達之日起十日內，向甲○提起上訴。
                                          書記官    張  成  龍
中       華       民        國     九十二      年     六    月    三十  日


司法院資訊處製作；財團法人民間司法改革基金會備份。
